臺灣高等法院臺南分院刑事判決
111年度上訴字第466號
上  訴  人  臺灣臺南地方檢察署檢察官
被      告  甲○○





選任辯護人  吳麗珠律師
上列上訴人因被告家暴傷害等案件，不服臺灣臺南地方法院110
年度訴字第1051號中華民國111年2月23日第一審判決（起訴案號
：臺灣臺南地方檢察署110年度偵字第5989號），提起上訴，本
院判決如下：
    主  文
上訴駁回。   
    事  實
一、甲○○與前配偶乙○○（於民國000年0月0日結婚，嗣於000年0
    月00日離婚）育有陳○○（000年00月生，真實姓名、年籍均
    詳卷），丙○○則為乙○○之父，甲○○與乙○○、丙○○間，各具有
    家庭暴力防治法第3條第1款、第3款所定之家庭成員關係。
二、甲○○前因對乙○○實施家庭暴力行為，經臺灣臺南地方法院（
    下稱原審法院）於109年5月27日以109年度緊家護字第9號核
    發民事緊急保護令，裁定甲○○不得對乙○○、陳○○實施身體、
    精神或經濟上騷擾、控制、脅迫或其他不法侵害之行為；甲○○不得對乙○○為接觸、跟蹤、騷擾之行為；甲○○應最少遠離
    乙○○之住居所至少100公尺；陳○○權利義務之行使或負擔，
    暫由乙○○任之，經員警於同年月28日當場告知甲○○保護令核
    發內容並執行該保護令在案。原審法院家事法庭復於同年6
    月17日以109年度家護字第446號核發民事通常保護令，裁定
    甲○○不得對乙○○、陳○○實施身體或精神上不法侵害之行為；
    甲○○不得對乙○○為騷擾、接觸、跟蹤之行為；甲○○應遠離乙○○之住居所至少100公尺，保護令有效期間為1年，經員警於
    同年月30日當場告知甲○○保護令核發內容並執行該保護令在
    案。甲○○明知前揭緊急保護令、通常保護令之內容，竟基於
    違反保護令之犯意，於前揭緊急保護令、通常保護令有效期
    間內，分別為下列行為：
　㈠甲○○自109年6月14日起至同年11月30日止，以臉書暱稱「陳○
    仁」在臉書社團「爆料公社」中張貼多篇文章，將其與乙○○
    之交往過程、婚姻生活公之於眾，並於文章中指涉乙○○竊取
    其所有之金飾，又設計挑釁使其為家暴行為，使乙○○得以聲
    請保護令等節；復使用通訊軟體LINE屢次傳訊予乙○○要求還
    錢、歸還竊取之金飾、撤銷保護令之聲請，並以「狠毒」、
    「奸詐」、「設計使其跑法院」、「現世報來的很快」、「
    作惡多端」、「喪盡天良」、「泯滅人性」等語辱罵乙○○，
    以此方式對乙○○為騷擾及精神上不法侵害行為，而違反上開
    緊急保護令、通常保護令。
　㈡緣陳○○因身體不適，於109年9月5日至臺南市○區○○路000號成
    功大學醫學院附設醫院（下稱成大醫院）小兒加護病房住院
    治療，甲○○竟於上開地點，以言語向乙○○表示：乙○○設計其
    為家暴行為、並侵占其金錢等語，以此方式對乙○○為騷擾行
    為，而違反上開通常保護令。
　㈢甲○○於109年9月9日，在成大醫院小兒加護病房，以言語向乙○○表示：係乙○○搞甲○○，甲○○才會為家暴行為，並要求乙○○
    撤銷保護令之聲請等語，以此方式對乙○○為騷擾行為，而違
    反上開通常保護令。
　㈣緣甲○○、乙○○於109年8月26日就陳○○會面交往方式，以原審
    法院家事法庭109年度司家非調字第374號調解筆錄達成調解
    ，雙方協議甲○○得於每週星期三上午9時至11時止，在臺南
    市○區○○○路0段000號麥當勞臺南文化店與陳○○進行會面交往
    。甲○○於109年9月30日上午9時許，在上開麥當勞臺南文化
    店與陳○○進行會面交往期間，以言語向乙○○稱：乙○○偷拿其
    所有之金飾、錢，並設計其家暴，要求乙○○還錢等語，以此
    方式對乙○○為騷擾行為，而違反上開通常保護令。
　㈤甲○○於109年10月7日上午10時許，在上開麥當勞臺南文化店
    與陳○○進行會面交往期間，以言語向乙○○稱：乙○○偷其金錢
    ，毀其人生，要求乙○○發誓並還錢等語，以此方式對乙○○為
    騷擾行為，而違反上開通常保護令。
　㈥甲○○於109年10月21日上午9時許，在上開麥當勞臺南文化店
    與陳○○進行會面交往期間，以言語向乙○○稱：乙○○侵占其金
    錢，並把其搞到信用破產，乙○○會有現世報等語，以此方式
    對乙○○為騷擾行為，而違反上開通常保護令。
　㈦甲○○於109年11月25日上午10時許，在上開麥當勞臺南文化店
    與陳○○進行會面交往期間，未經乙○○同意，擅將陳○○抱至其
    所駕駛之車輛上，欲將陳○○帶離上開會面交往地點，經乙○○
    、丙○○上前攔車、制止，甲○○本應注意與人拉扯之肢體動作
    過於激烈，可能不慎傷及與之拉扯或在旁之人，而導致該等
    人受傷，且客觀上並無不能注意之情事，竟疏未注意，抱著
    陳○○與乙○○、丙○○互相拉扯，致乙○○受有頭皮紅腫3X3公分
    併壓痛、右後頸部挫傷併紅腫4X4公分與擦傷、右手肘挫傷
    併瘀青2X2公分、右大拇指擦傷之傷害，丙○○則受有左上臂
    挫傷併5X10公分紅腫之傷害。
三、案經乙○○、丙○○訴由臺南市政府警察局第一分局報告臺灣臺
    南地方檢察署檢察官偵查起訴。
    理  由
壹、證據能力部分：
一、按被告以外之人於審判外之陳述，雖不符刑事訴訟法第159
    條之1至第159條之4之規定，而經當事人於審判程序同意作
    為證據，法院審酌該言詞陳述或書面陳述作成時之情況，認
    為適當者，亦得為證據；當事人、代理人或辯護人於法院調
    查證據時，知有第159條第1項不得為證據之情形，而未於言
    詞辯論終結前聲明異議者，視為有前項之同意，刑事訴訟法
    第159條之5第1項、第2項定有明文。本判決所引用具傳聞證
    據性質之供述證據，業據檢察官、被告及其辯護人於審判期
    日陳明均同意作為證據使用（見本院卷第198頁），且經於
    本院審判期日時提示卷內各該被告以外之人於審判外之陳述
    內容，檢察官、被告及其辯護人均未於言詞辯論終結前對證
    據能力部分聲明異議（見本院卷第198至204頁），本院審酌
    該等被告以外之人審判外陳述作成時之情況，並無不能自由
    陳述之情形，亦無顯不可信之情狀，且未見有何違法取證或
    其他瑕疵，而與待證事實具有關聯性，本院認為以之作為證
    據應屬適當，自均得作為證據。
二、另本件所引用卷內非供述證據性質之證據資料，則均無證據
    證明係公務員違背法定程序所取得，亦無顯有不可信之情況
    ，且均經本院於審理期日提示而為合法調查，依刑事訴訟法
    第158條之4規定之反面解釋，亦應有證據能力。
貳、實體部分
一、認定犯罪事實所憑之證據及理由：
  ㈠前揭犯罪事實，業據被告於本院審理中坦認不諱（見本院卷
    第198頁），核與證人即告訴人乙○○、丙○○、證人嚴○○於偵
    查中之證述相符（見偵卷第47至53、115至116頁），復有前
    揭緊急保護令、通常保護令、高雄市政府警察局林園分局保
    護令執行紀錄表、調解筆錄、原審法院109年度家暫字第8號
    裁定、奇美醫療財團法人奇美醫院（下稱奇美醫院）受理家
    庭暴力事件驗傷診斷書、奇美醫院110年11月5日（110）奇
    醫字第5007號函及檢附之相關病歷資料、職務報告、現場照
    片、家庭暴力通報表、現場、監視器錄影、錄音影片及錄影
    畫面翻拍照片暨譯文、臉書暱稱「陳○仁」在臉書社團「爆
    料公社」之貼文截圖、被告與告訴人乙○○間通訊軟體LINE對
    話截圖、臺灣臺南地方檢察署檢察官勘驗筆錄、原審法院勘
    驗筆錄在卷可稽（見警卷第39至63、71至87、89至91、93至
    101、247至367頁，偵卷第95至96頁，原審卷第69至137、18
    1至184、216至228頁）。
  ㈡關於前揭事實欄二㈠至㈥被告違反保護令部分：
　⒈員警於109年5月28日、同年6月30日已當場告知被告保護令核
    發內容，並經被告親自簽名確認，而保護令正本之附註欄，
    有明確記載家庭暴力防治法第61條違反保護令罪之條文內容
    ，此有前揭高雄市政府警察局林園分局保護令執行紀錄表（
    見警卷第40、51、53頁）在卷足憑，可知被告確已收受前揭
    緊急保護令、通常保護令並知悉保護令內容及相關法律規定
    。
　⒉又被告分別⑴透過網際網路公開刊登其與告訴人乙○○交往過程
    及婚姻生活，不僅於文章中指涉告訴人乙○○竊取其所有金飾
    ，設計挑釁使其為家暴行為而得以聲請保護令等，並檢附數
    張告訴人乙○○之相片，使閱讀該等文章之不特定多數人均可
    將文章內容與告訴人乙○○連結，並透過輿論力量撻伐、制裁
    告訴人乙○○；⑵以通訊軟體LINE向告訴人乙○○傳送「狠毒」
    、「奸詐」、「設計使其跑法院」、「現世報來的很快」、
    「作惡多端」、「喪盡天良」、「泯滅人性」等語；⑶於成
    大醫院小兒加護病房及麥當勞臺南文化店當場向告訴人乙○○
    稱：乙○○設計其為家暴行為、並侵占其金錢、係乙○○搞，其
    始為家暴行為、乙○○偷拿其所有金飾、錢，並設計其家暴、
    乙○○偷其金錢，毀其人生、乙○○侵占其金錢，並把其搞到信
    用破產等語。縱認被告與告訴人乙○○確因金錢、感情、子女
    問題有所糾紛，被告或亦因此對告訴人乙○○心生不滿，且因
    處理金錢及子女探視問題，雙方仍有見面之必要，然被告仍
    非不得以理性、和平之方式處理，而其如事實欄二㈠至㈥種種
    以雙方在過往生活、感情、金錢上之糾紛，向告訴人乙○○索
    討金錢、發洩不滿或為辱罵之言詞，顯非處理金錢及子女探
    視問題所絕對必要，而流於情緒之發洩，且已足以貶損告訴
    人乙○○之人格評價及聲譽，並使告訴人乙○○因而產生不快或
    不安之感受，而構成家庭暴力防治法第2條第4款所定之「騷
    擾」行為。
　㈢關於前揭事實欄二㈦被告過失傷害部分：
　1.告訴人乙○○於偵查中證稱：...被告一來就說如果我說他遲
    到，他就要帶陳○○回高雄，還單手抱陳○○去開車，我跟父親
    就上前阻止他，他還作勢要開車衝撞我們，我們先擋在車頭
    後，我瘋狂拍車門希望他下車，後來被告把車停路邊、沒有
    熄火，下車一直罵我，過程中他單手抱陳○○、又用手機拍我
    ，說不讓他走就要告我妨害自由，我一直哭喊叫他還我陳○○
    ，他完全聽不下去還一直罵我，路人也幫忙勸，但被告不受
    控制一直抱陳○○甩來甩去、一直罵，我聽到陳○○在尖叫很驚
    恐，我只是想要把陳○○抱回來，因為在路邊非常危險，我每
    次靠近他要抱陳○○時，他就用身體把我推開等語（見偵卷第
    47至51頁）；證人丙○○於偵查中則證稱：...當乙○○把陳○○
    交給被告後，被告就把陳○○帶出去，乙○○說被告要把陳○○帶
    到高雄，要我快點追出去，我出去看時，被告已經一手抱陳
    ○○、一手開車，要往我這邊撞過來，我跳開閃過後，乙○○就
    叫我趕快報警，我進去麥當勞請員工幫忙報警，再出來時，
    看到被告的車停在中華路邊，被告一手抱陳○○、一手拉乙○○
    頭髮，我趕快跑過去，這時有一個路人叫被告不要打女人，
    在跟被告在吵架，因為陳○○已經哭到沒有聲音了，我有叫被
    告不要這樣，被告就把我的手甩開了等語（見偵卷第51至53
    頁）。
　2.由上開證人乙○○、丙○○之證述可知，於案發當天，係因被告
    要開車將陳○○帶離，告訴人乙○○、丙○○加以阻止，雙方因而
    產生爭端。再由告訴人乙○○證稱：被告他單手抱陳○○、又用
    手機拍我，我每次靠近他要抱陳○○時，他就用身體把我推開
    ；告訴人丙○○則證稱：被告一手抱陳○○、一手開車...被告
    一手抱陳○○、一手拉乙○○頭髮，我有叫被告不要這樣，被告
    就把我的手甩開了等語，可知被告當時正在開車，且手中抱
    著小孩陳○○，且告訴人乙○○並證稱被告又用手機拍乙○○，則
    於當時之情況下，被告同時要開車離開、抱小孩、拿手機拍
    攝，又坐在車上狹窄之空間，顯難對於告訴人乙○○、丙○○為
    主動之攻擊行為。
　3.再依原審以被告、告訴人乙○○提供之現場錄影、錄音影片所
    製作如原判決附表所示之勘驗結果對照觀之（見原審卷第18
    1至184、216至228頁），現場錄影畫面中可見被告、告訴人
    乙○○、丙○○有互相靠近，審酌當時情境係被告手抱陳○○欲離
    開現場，告訴人乙○○、丙○○上前阻止並要搶奪陳○○，雙方情
    緒激昂、言詞激烈，尚難認被告在此緊湊、短暫之時間內，
    即生傷害之故意，是本案較合理的情況應係被告欲掙脫遭告
    訴人乙○○、丙○○拉住之身體時，施以相當之力道奮力扯開，
    方致告訴人乙○○、丙○○受有事實欄二㈦所示傷勢。又由上開
    勘驗結果並無任何顯示被告有出手毆打告訴人乙○○、丙○○之
    內容，雖勘驗結果有一個路人叫被告不要打女人，但被告亦
    有對該上前勸架之路人稱係告訴人乙○○拉其頭髮，再參酌告
    訴人乙○○、丙○○僅在頭皮、手部受有小範圍之擦挫傷、紅腫
    ，告訴人乙○○亦證稱係在其每次靠近被告要抱陳○○時，被告
    就用身體將其推開等語，則該路人所述被告不要打女人，應
    只是雙方爭搶小孩的動作，尚非可據以證實被告確實有出手
    毆打傷害告訴人乙○○或丙○○，否則以被告、告訴人乙○○、丙○○之年紀、身型、男女肢體力量之差距，倘被告係出於傷害
    之直接或間接故意，其等所受傷勢應不僅止於此。
　4.而依一般生活經驗可知，近距離與他人有肢體接觸，稍有不
    慎即可能導致接觸部位受傷之危險性，被告係具有一般智識
    及社會經驗之成年人，對此當知之甚詳，是被告試圖掙脫告
    訴人乙○○、丙○○所採取之行為，本應注意方式及力道，以免
    造成對方肢體受傷之結果，且依卷內事證，客觀上並無不能
    注意之情形，然其疏未注意，造成告訴人乙○○、丙○○受有上
    開傷勢之結果。被告違反前揭注意義務而有過失，且與告訴
    人乙○○、丙○○所受傷害間具有相當因果關係，亦可認定。
　㈣綜上，足認被告前開任意性自白已有相當補強證據為佐，核
    與事實相符，至堪採信。本案事證明確，被告前揭違反保護
    令、過失傷害等犯行均堪認定，應予依法論科。
二、論罪部分：
　㈠核被告就事實欄二㈠至㈥所為，均係犯家庭暴力防治法第61條
    第2款之違反保護令罪；就事實欄二㈦所為，則係犯刑法第28
    4條前段之過失傷害罪。
　㈡公訴意旨雖認被告就事實欄二㈦所為，係犯刑法第277條第1項
    之傷害罪，然被告並無傷害告訴人乙○○、丙○○之故意，係因
    過失致渠等受傷乙節，業如前述，公訴意旨認被告係犯刑法
    第277條第1項之傷害罪，容有誤會，惟與前揭刑法第284條
    前段之過失傷害罪之基本社會事實同一，並經本院當庭踐行
    罪名告知之程序（見本院卷第197頁），無礙於被告防禦權
    之行使，爰依刑事訴訟法第300條規定變更起訴法條。
　㈢又被告以上開過失行為同時致告訴人乙○○、丙○○受傷，係以
    一行為同時觸犯2個相同之罪名，為想像競合犯，應依刑法
    第55條前段規定，從一重之過失傷害罪處斷。
　㈣被告所犯各罪，犯意有別，行為各異，應予分論併罰（共7罪
    ）。
三、上訴駁回之理由：  
  ㈠原審本於同上見解，認定被告上開犯行，罪證明確，適用家
    庭暴力防治法第61條第2款，刑法第284條前段、第41條第1
    項前段，刑法施行法第1條之1第1項等規定，並審酌被告與
    告訴人乙○○前為夫妻關係，於離婚後本應以互敬、互重之態
    度相待，理性解決紛爭，且被告於原審法院核發保護令前，
    即有以通訊軟體LINE或簡訊，甚或至告訴人乙○○住處圍牆噴
    漆等騷擾行為，其明知法院已核發保護令，仍無視該保護令
    之內容，無法控制自身情緒，恣意對告訴人乙○○實施精神上
    不法侵害，所為顯然藐視國家公權力及破壞保護令保障告訴
    人乙○○權益之作用，復於與告訴人乙○○、丙○○爭執、肢體拉
    扯之過程中，未注意力道，不慎造成告訴人乙○○、丙○○受有
    前揭傷勢，殊為不該；另考量被告犯後否認犯行，未見悔意
    （於本院審理中業已坦承犯行）；兼衡其自陳學歷為國中肄
    業、離婚、須扶養與前妻所生之未成年子女、家庭經濟狀況
    為勉持（見警卷第5頁被告警詢筆錄「受詢問人欄」之記載
    ，原審卷第240頁）等一切情狀，分別量處如原判決主文所
    示之刑，及均諭知易科罰金之折算標準，並定其應執行之刑
    ，暨諭知應執行刑之易科罰金折算標準。其認事用法，核無
    違誤，量刑亦屬妥適。
  ㈡檢察官上訴意旨略以：1.本件被告就違反保護令之6罪部分，
    始終否認有主觀犯意，犯後態度非佳，犯罪事實二㈠部分，
    被告係於109年6月14日至11月30日有多篇貼文，且亦多次傳
    送判決所載之文字，並非偶一為之；而犯罪事實二㈡、㈢係在
    其女兒陳〇〇治療之加護病房内為之，被告於其女兒生病之時
    仍僅顧及發洩自身情緒，其犯罪情節及所生之損害非輕；犯
    罪事實二㈣至㈥被告係於會面交往時的場合所犯，被告之言語
    除直接傷害到告訴人乙○○外，當場憤怒的情緒亦嚇到其女兒
    陳〇〇，被告犯罪所生之損害非輕。是以原審就違反保護令部
    分僅各量處拘役30日、20日之刑，實屬過輕。2.犯罪事實二
    ㈦部分，雖原判決認被告此部分犯行係過失傷害而非違反保
    護令罪之傷害犯行，然從當庭勘驗的影像可知，被告與告訴
    人乙○○前係先發生口角爭執後，發生肢體衝突，當時的情狀
    非如原判決所說的「欲掙脫遭告訴人乙○○、丙○○拉住的身體
    」，而係被告站在較優勢之一方（其身材、力量以及抱住女
    兒陳〇〇），以傷害的方式欲快速將陳〇〇帶離現場，且過程中
    被告一直不停的以言語侮罵告訴人乙○○，被告造成告訴人乙○○有如起訴書上所載之傷害，實係基於不確定故意所為之傷
    害犯行，原判決認被告所為構成過失傷害一節，實有違誤云
    云。
  ㈢然查：
  ⒈檢察官上訴意旨仍囿於告訴人之指訴及憑原審勘驗影像，遽
    認被告前揭行為，有傷害犯意，至少有預見其發生而其發生
    並不違背其本意之間接故意而應論以故意傷害罪，惟依卷存
    事證，本案尚難認被告有傷害告訴人之直接故意，亦不足認
    定被告就告訴人成傷，確有預見其發生而其發生並不違背其
    本意之間接故意，而能率以被告故意傷害罪責相繩，業經本
    院詳細論述於前（見理由欄貳一㈢）。
  ⒉關於刑之量定，係實體法上賦予法院得為自由裁量之事項，
    倘其未有逾越法律所規定之範圍，或濫用其權限，即不得任
    意指為違法。本件被告上開違反保護令罪犯行既經認定，其
    所犯家庭暴力防治法第61條第2款違反保護令罪之法定刑為
    「3年以下有期徒刑、拘役或科或併科新臺幣10萬元以下罰
    金」，而原判決之量刑業依刑法第57條規定加以衡酌，並審
    酌被告犯後否認犯行，未見悔意而為量刑（被告於本院審理
    中業已坦承犯行，其犯後態度較之原審為佳），亦經本院詳
    述於前，而在法定刑範圍內就所犯6罪各量處拘役30日（事
    實欄二㈠）、拘役20日（事實欄二㈡至二㈥），併諭知易科罰
    金之折算標準如上，並未逾越職權，亦未違反比例原則。
  ⒊從而，檢察官提起上訴，就原判決認定被告犯過失傷害罪部
    分指摘認事用法違誤，就原判決認定被告犯違反保護令罪部
    分則爭執量刑過輕，經核均無理由，應予駁回。
據上論斷，應依刑事訴訟法第368條，判決如主文。
本案經臺灣臺南地方檢察署檢察官張佳蓉提起公訴、同署檢察官
林容萱提起上訴，臺灣高等檢察署臺南檢察分署檢察官李宛凌到
庭執行職務。
中　　華　　民　　國　　111 　年　　7 　　月　　27　　日
                  刑事第四庭    審判長法  官  郭玫利
                                      法  官  林臻嫺
                                      法  官  曾子珍
以上正本證明與原本無異。
傷害罪部分檢察官如不服本判決應於收受本判決後20日內向本院
提出上訴書，其未敘述上訴理由者並得於提起上訴後20日內向本
院補提理由書。被告不得上訴。
違反保護令罪部分不得上訴。
　　　　　　　　　　　　　　　　　　　書記官  李淑惠
中　　華　　民　　國　　111 　年　　7 　　月　　27　　日
附錄本案論罪科刑法條：
家庭暴力防治法第61條
違反法院依第14條第1項、第16條第3項所為之下列裁定者，為本
法所稱違反保護令罪，處3年以下有期徒刑、拘役或科或併科新
臺幣100,000元以下罰金：
一、禁止實施家庭暴力。
二、禁止騷擾、接觸、跟蹤、通話、通信或其他非必要之聯絡行
    為。
三、遷出住居所。
四、遠離住居所、工作場所、學校或其他特定場所。
五、完成加害人處遇計畫。
刑法第284條
因過失傷害人者，處1年以下有期徒刑、拘役或100,000元以下罰
金